臺灣基隆地方法院民事裁定　　　　　　 100年度監宣字第48號
聲　請　人　王月美
相對人即受　胡凱傑
輔助宣告之　　　　　　　號
人
上列聲請人聲請對胡凱傑輔助宣告事件，本院裁定如下：
    主      文
宣告胡凱傑（男，民國○○年○月○○日生，身分證統一編號：
Ｚ000000000號）為受輔助宣告之人。
選定王月美（女，民國○○○年○月○○○日生，身分證統一編
號：Ｚ000000000號）為受輔助宣告之人之輔助人。
聲請費用新臺幣壹仟元由受輔助宣告之人負擔。
    理    由
一、聲請意旨略以：聲請人為相對人之母，相對人於民國92年10
    月27日起因自閉症，雖延醫診治但不見起色，致其為意思表
    示或受意思表示，或辨識其意思表示效果之能力，顯有不足
    ，為此聲請對其為輔助宣告等語。
二、按對於因精神障礙或其他心智缺陷，致不能為意思表示或受
    意思表示，或不能辨識其意思表示之效果者，法院得因本人
    、配偶、四親等內之親屬、最近一年有同居事實之其他親屬
    、檢察官、主管機關或社會福利機構之聲請，為監護之宣告
    ；法院對於監護之聲請，認為未達第1 項之程度者，得依第
    15條之1第1項規定，為輔助之宣告；對於因精神障礙或其他
    心智缺陷，致其為意思表示或受意思表示，或辨識其意思表
    示效果之能力，顯有不足者，法院得因本人、配偶、四親等
    內之親屬、最近一年有同居事實之其他親屬、檢察官、主管
    機關或社會福利機構之聲請，為輔助之宣告，民法第14條第
    1項、第3項、第15條之1第1項分別定有明文。又法院對於監
    護之聲請，認為未達民法第14條第1 項之程度，而有輔助宣
    告之原因者，得依聲請或依職權以裁定為輔助之宣告，民事
    訴訟法第624條之3第1 項亦有明定。次按受輔助宣告之人，
    應置輔助人；輔助人及有關輔助之職務，準用第1095條、第
    1096條、第1098條第2項、第1100條、第1102條、第1103 條
    第2項、第1104條、第1106條、第1106條之1、第1109條、第
    1111條至第1111條之2、第1112條之1及第1112條之2 之規定
    ；法院為監護之宣告時，應依職權就配偶、四親等內之親屬
    、最近一年有同居事實之其他親屬、主管機關、社會福利機
    構或其他適當之人選定一人或數人為監護人，並同時指定會
    同開具財產清冊之人；法院選定監護人時，應依受監護宣告
    之人之最佳利益，優先考量受監護宣告之人之意見，審酌一
    切情狀，並注意下列事項：一、受監護宣告之人之身心狀態
    與生活及財產狀況。二、受監護宣告之人與其配偶、子女或
    其他共同生活之人間之情感狀況。三、監護人之職業、經歷
    、意見及其與受監護宣告之人之利害關係。四、法人為監護
    人時，其事業之種類與內容，法人及其代表人與受監護宣告
    之人之利害關係，民法第1113條之1、第1111條第1項、第11
    11條之1亦分別定有明文。
三、經查：
  (一)聲請人主張之前揭事實，據其提出相對人之身心障礙手冊
      影本為證。經本院訊問相對人時，相對人對其姓名、年紀
      、家中成員、學歷、今年年份、總統、行政院長為何人等
      簡易問答事項，均能清楚表達，此有本院100年7月25日訊
      問筆錄在卷可稽。經本院囑託基隆長庚紀念醫院王亮人醫
      師鑑定相對人之精神狀態，經鑑定結果略以：1.個人史及
      相關疾病史：胡員（即相對人）自幼即有語言發展遲緩，
      直到3歲仍不會說話，另外有學習緩慢、固執性高、挑食
      等症狀。在台大醫院診斷為自閉症，並開始接受約1年的
      早期療育介入。在成長過程中語言能力進步，可完成高中
      學業，但胡員因自閉症症狀，人際互動能力不佳，但又渴
      望有親密的異性朋友。去年6月份起遭人引誘至酒店消費
      ，及誘騙偷竊變賣家中財物方式，陸續詐騙60多萬元，被
      家人發現並報警處理，但胡員仍相信詐騙之加害人，不認
      為自己做錯事。2.生活狀況及目前之社會功能：胡員的智
      力功能在臨界到輕度智能障礙的水準，作業能力優於語文
      能力，自閉症傾向中的想像力低於一般人，溝通及社交能
      力相當於一般人，同理他人心理狀態的能力遠低於一般人
      ，情緒辨識能力低於同年齡大學生，在想像力、同理他人
      心理狀態及情緒辨識等方面的能力與亞斯伯格高功能自閉
      症者相當，目前的生活適應在中下水準。身體狀態：四肢
      活動自如，身體機能正常。精神狀態：意識清楚，態度合
      作，但表情稍顯呆板平淡，話量適中，內容大致上合宜切
      題。日常生活狀況：日常生活自理功能皆可自行處理，不
      需依賴他人。但經濟活動能力，因父母擔心其未有管理處
      分自己財產之能力，故沒有給予胡員辦理提款卡或信用卡
      ，其金錢花用由家人以現金提供。3.結論：綜合以上所述
      ，胡員之智力功能在臨界到輕度智能障礙，生活自理雖可
      無須仰賴他人協助，但因其自閉症症狀，在人際互動及他
      人意圖的解讀上顯有困難，胡員應無法在缺乏監督的情況
      下，對於社會事務及金錢財物的管理運用，基於自由意識
      做出自主、且有利於自己的正確判斷。故本院認為胡員自
      閉症致其為意思表示或受意思表示，或辨識其意思表示效
      果之能力，應較一般人減低。現今的社會現況事務複雜，
      且詐騙事件眾多，建議胡員在財務及社會事務處理上需要
      在他人輔助下進行。鑑定結果：胡員有精神障礙或其他心
      智缺陷：自閉症。障礙程度為意思表示或受意思表示或辨
      識其意思表示效果之能力顯有不足但未達完全不能之程度
      等語，有長庚醫療財團法人基隆長庚紀念醫院100年8月3
      日長庚院基法字第150號函附精神鑑定報告書1份在卷可憑
      。綜合上情，足認相對人確有精神障礙及心智缺陷，然其
      為意思表示或受意思表示或辨識其意思表示效果之能力係
      顯有不足，非完全不能為意思表示、受意思表示或完全不
      能辨識其意思表示之效果，自未達應受監護宣告之程度，
      故相對人有受輔助之必要，爰依聲請人聲請對相對人為輔
      助之宣告。
  (二)又查聲請人為相對人之母，此有聲請人提出之戶籍謄本及
      親屬系統表在卷可稽。考量相對人日常事務均需由聲請人
      協助處理，再相對人之父、妹均同意由聲請人擔任輔助人
      ，有同意書且相對人其他兄弟均知悉此情等語，是本院參
      酌上情，認由聲請人王月美擔任相對人之輔助人，應能符
      合相對人之最佳利益，爰選定王月美為相對人之輔助人。
四、末按依民法第15條之2 規定可知，受輔助宣告之人並未喪失
    行為能力，且依法並未完全剝奪其財產處分權。復參酌民法
    第1113條之1規定，並無準用同法第1094條、第1099條及第1
    099條之1、第1103條第1 項規定，亦即受輔助宣告人之財產
    ，不由輔助人管理，輔助人對於受輔助宣告人之財產，自無
    依規定會同經法院或主管機關所指定之人開具財產清冊，並
    陳報法院之必要。而本件相對人之精神或心智狀況未達監護
    宣告之程度，經本院對相對人為輔助宣告，依前揭說明，本
    件自毋庸指定會同開具財產清冊之人，附此敘明。
五、依民事訴訟法第624條之1第3項、第608條第1 項，裁定如主
    文。
中    華    民    國   100    年    8     月    8     日
                   家事法庭     法  官  鄭培麗
以上正本係照原本作成。
如不服本裁定關於選定受輔助宣告人之輔助人部分，應於送達後
十日內向本院提出抗告狀，並繳納抗告費新臺幣1千元；其餘關
於輔助宣告之部分，不得抗告。
中    華    民    國   100    年    8     月    8     日
                                書記官  潘端典